臺灣雲林地方法院民事判決
110年度六簡字第328號
原      告  陳素卿  
複代理人    楊小慧  


訴訟代理人  林見軍律師

被      告  錢澄傳  
上列當事人間拆屋還地事件，於中華民國111年1月18日言詞辯論
終結，本院判決如下：
　　主　文
被告錢澄傳應將坐落雲林縣○○鄉○○○段0000地號土地上，如附圖
所示A 部分，面積159.68平方公尺之鐵皮建物、B部分面積11.23
平方公尺鐵皮貨櫃屋、C部分面積108.81平方公尺鐵皮倉庫拆除
、移除後，將土地返還予原告。
被告錢澄傳應將坐落雲林縣○○鄉○○○段0000地號土地上，如附圖
所示A 部分，面積44.89平方公尺之鐵皮建物、C部分面積8.85平
方公尺鐵皮倉庫拆除後，將土地返還予原告。
訴訟費用新台幣20,570元（第一審裁判費5,070元、地政規費15,
500元）由被告負擔。
本判決得假執行。但於被告如以新台幣466,844元為原告預供擔
保後，得免為假執行。
　　事 實 及 理 由
一、原告起訴主張：
　㈠坐落雲林縣○○鄉○○○段0000○0000地號土地（下稱系爭土地）
    原告於民國96年3月12日乃本於買賣而移轉登記取得所有權
    ，原告取得系爭土地之初，其地上即有一類似貨櫃屋之違章
    建築，當初原告取得所有權後，被告釋出善意，表示若將來
    原告有請求搬遷的話，他會配合。甚或，若要出賣系爭土地
    時他也會配合，看是要拆除搬遷或一起買賣都可以。那時原
    告對系爭土地尚無積極規畫打算，加上被告態度也算誠懇，
    所以將此事擱置至今。
　㈡時至近日，原告有意出售系爭土地，乃委託當地仲介公司處
    理，過程中，原告考量上開地上物拆了也是可惜，所以便請
    仲介公司詢問被告是否願意一併出售，免去雙方內部間可能
    因此所產生的拆屋還地糾紛。同時，若有買方願一併買下，
    雙方各自取得相應對價，自是美事一件。一開始被告說可以
    配合，後來卻變掛，但此事懸而未決損及原告利益甚大，乃
    請仲介詢問被口是否有轉機，但被告的態度就是不肯改變。
　㈢事已至此，原告只好回歸法律層面捍衛自己的權益。茲被告
    所有如上之建物與原告所有系爭土地並無存在占有之合法權
    益，屬無權占有，故原告自得本於民法第767條之規定，請
    求被告拆屋還地。並聲明：如主文第1、2、3項所示。   
二、被告抗辯意旨：
　㈠系爭土地沒有買賣之前我的建物就在邊了，我不是買後才占
    用，我哥那時跟我交換土地，他說去那邊做什麼都可以，我
    哥跟我借錢，叫我做他的股東，所以懷恨在心，因此配合詐
    集團及原告聯合我哥哥及嫂說要買賣土地，然後說訂金要給
    我收，但沒有收，以假債權方式承接。
　㈡我現在做農，全家住在那邊，我沒有能力搬遷及擔拆除費用
    ，而且拆除以後，我沒有可住的地方，我認為原告跟前地主
    買賣沒有完成，原告沒有權利。　
四、得心證之理由：
　㈠原告主張之事實，已據其出系爭土地第一類登記謄本、系爭
    房屋之稅籍證明書為證，本院於110年10月4日現場履勘，並
    囑託斗六地政事務所測量，此有勘驗筆錄、現場照片及複丈
    成果圖可稽，堪信屬實。
　㈡按以無權占有為原因，請求返還所有物之訴，被告對原告就
　　其物有所有權存在之事實無爭執，而僅以非無權占有為抗辯
　　者，原告於被告無權占有之事實，無舉證責任。被告應就其
　　取得占有，係有正當權源之事實證明之。如不能證明，則應
　　認原告之請求為有理由（最高法院72年度臺上字第1552號判
　　決參照）。本件原告為系爭土地之所有權人，被告對於原告
　　為系爭土地之所有權人，而其於系爭土地上蓋有如附圖所示
　　地上物之事實，均不爭執。被告自應就其取得占有，係有正
    當權源之事實證明之。
　㈢而被告所抗辯之交換土地使用事由，既既未提出任何證據證
    明，且該事由，係被告與其哥哥之間之關係，自不得持以對
    抗系爭土地有權人原告，此外被告未另舉證證明，其有何使
    用土地之正當權源，從而，原告依民法第767 條前段之規定
    ，請求被告拆除、移除如文第1、2項所示之地上物，並返還
    系爭土地予原告，為有理由，應予准許。
　㈣本件係民事訴訟法第427 條第1 項訴訟適用簡易程序所為被
　　告敗訴之判決，爰依職權宣告假執行。惟考量本件事涉拆屋
　　還地，本院認如被告為原告預供擔保，得免為假執行為宜，
　　故爰依職權酌定相當之擔保金額。
五、訴訟費用負擔之依據：民事訴訟法第78條。
中　　華　　民　　國　　111 　年　　1 　　月　　27　　日
　　　　　　　　　　　斗六簡易庭
　　　　　　　　　　　　　　　　　法　官　陳定國
以上正本證明與原本無異。
如不服本判決，應於送達後20日內，向本院斗六簡易庭提出上訴
狀並表明上訴理由，如於本判決宣示後送達前提起上訴者，應於
判決送達後20日內補提上訴理由書（須按他造人數附繕本）。
中　　華　　民　　國　　111 　年　　1 　　月　　27　　日
                                  書記官  黃鷹平